【裁判字號】    97,抗,510
【裁判日期】    970530
【裁判案由】    強制執行
【裁判全文】
臺灣高等法院民事裁定                   97年度抗字第510號
抗  告  人  甲○○○
上列抗告人因與相對人乙○○間分割共有物強制執行事件，對於
中華民國96年12月14日臺灣士林地方法院96年度執字第25128號
所為裁定提起抗告，本院裁定如下：
    主  文
抗告駁回。
抗告訴訟費用由抗告人負擔。
    理  由
一、抗告意旨略以：
（一）本件變賣土地強制執行事件，因相對人早已就本件執行標
      的物之3筆土地即臺北市○○區○○段3小段592、592-1、
      594地號土地（下稱系爭土地）出具土地使用同意書，供
      第三人昇揚建設企業股份有限公司（下稱昇陽建設公司）
      持向台北市建築管理處申請建造執照在案，依土地法第34
      條之1執行要點第2點規定及法務部解釋「出具土地使用同
      意書，供他人建築房屋」，應屬對土地為處分之行為；系
      爭土地既經處分，依法已不得再為處分變賣。相對人於96
      年5月間，與昇陽建設公司簽訂不動產買賣契約，將系爭
      土地出賣與昇陽建設公司時，依土地法第34條之1規定，
      以郵局存證信函，通知抗告人（即土地共有人）行使優先
      購買權，抗告人於法定期間內，以郵局存證信函回復相對
      人，聲明行使優先購買權，依民法第153條第1項規定，兩
      造間之契約已經成立，相對人即應以出賣與昇陽建設公司
      之相同條件，將系爭土地出賣與抗告人。相對人在未履行
      其上開債務前，應不得聲請變賣處分系爭土地。又系爭土
      地前經抗告人聲請假處分，經原法院以96年度裁全字第18
      76號受理在案，在假處分程序中，系爭土地應不能變賣處
      分。
（二）經查相對人與昇陽建設公司簽訂「前約」土地總價款為新
      台幣（下同）9億6千餘萬元，而本件變賣執行，相對人請
      求總價款僅4億1千餘萬元。因系爭土地早經相對人出具使
      用同意書供昇陽建設公司建築房屋，將來變賣結果，必為
      昇陽建設公司得標，而獲取「前約」與「變賣」價差5億5
      千萬元之暴利。又抗告人查出系爭土地之信託人李銘章及
      相對人，其實均為昇陽建設公司之人頭，相對人為圖利昇
      陽建設公司，而施行詐術，使昇陽建設公司獲得財產上不
      法之利益，抗告人已經對其提起刑事告訴，並提起強制執
      行異議之訴。
（三）相對人因有上揭事由，其行為或違反法律強制禁止之規定
      ，或違背公共秩序或善良風俗，其本件聲請變賣執行之法
      律行為無效。爰聲明廢棄原裁定，撤銷原法院96年度執字
      第25128號強制執行程序云云。
二、按依強制執行法第4條第l項第l款規定，確定之終局判決得
    為強制執行之執行名義。經查相對人係以原法院94年度重訴
    字第139號民事確定判決為執行名義，聲請強制執行，有其
    提出之上開判決及判決確定證明書可稽，揆諸上開規定，本
    件相對人聲請強制執行即無不合。抗告人雖主張相對人曾於
    96年4月19日就本件執行標的出具土地使用權同意書予昇揚
    建設公司云云；所稱縱係屬實，該使用權同意書僅係相對人
    與昇揚建設公司間之債之關係，並不足影響相對人持前開民
    事確定判決聲請強制執行之權利，抗告人主張系爭土地不得
    再為處分變賣云云，為不足採。
三、又關於抗告人主張相對人曾於96年3月6日依土地法第34條之
    l第l項規定將系爭土地出賣與昇揚建設公司，並於96年3月2
    0日依土地法第34條之1第2項及第4項規定詢問伊是否以同樣
    買賣條件行使優先承買權，伊主張優先承買，並去函催請締
    立書面契約，但未獲相對人置理云云；縱係屬實，此實體事
    項之爭執非本件強制執行程序所得審酌，亦不足影響相對人
    持前開民事確定判決聲請強制執行之權利。況抗告人主張優
    先承買權之標的係相對人就系爭土地之應有部分，與本件強
    制執行程序係依前述民事確定判決就系爭土地所有權全部實
    施變價拍賣不同，抗告人執此主張撤銷本件強制執行程序，
    亦不足採。
四、又按執行名義成立後，除法律另有特別規定外，不得阻卻其
    執行力，抗告人或第三人不得依一般假處分程序，聲請予以
    停止執行，有最高法院63年台抗字第59號判例可據。抗告人
    以伊已就系爭土地聲請假處分為由，聲請撤銷本件強制執行
    程序，應屬無據。另抗告人雖主張伊已對相對人提出刑事告
    訴，然依強制執行法第18條第1項規定：「強制執行程序開
    始後，除法律另有規定外，不停止執行。」抗告人自亦不得
    據此聲請撤銷本件強制執行程序。又原法院96年度聲字第18
    22號裁定雖准抗告人供擔保201萬元後就本件執行標的其中
    臺北市○○區○○段3小段592-1地號土地之強制執行程序，
    於原法院96年度訴字第1316號債務人異議之訴等事件判決確
    定、和解或撤回起訴前應暫予停止；抗告人並已提供擔保，
    有原法院提存所97年1月14日（97）存字第101號函可憑，惟
    此僅係就該筆土地發生停止執行之效力，尚不得據以撤銷本
    件強制執行程序。另相對人持民事確定判決聲請強制執行，
    並無違反法律強制禁止規定或違背公共秩序或善良風俗之情
    形，抗告人主張相對人本件聲請變賣執行之法律行為無效云
    云，亦不足採。原法院裁定駁回抗告人撤銷強制執行程序之
    聲請，並無違誤；抗告意旨指摘原裁定不當，聲明廢棄，為
    無理由。
五、據上論結，本件抗告為無理由，依強制執行法第30條之1、
    民事訴訟法第495條之1第1項、第449條第1項、第95條、第7
    8條，裁定如主文。
中    華    民    國    97    年    5    月    30     日
                  民事第八庭
                      審判長法  官  劉勝吉
                            法  官  連正義
                            法  官  鄭威莉
正本係照原本作成。
本裁定除以適用法規顯有錯誤為理由，並經本院許可外，不得再
抗告。如提起再抗告，應於收受後10日內委任律師為訴訟代理人
向本院提出再抗告狀。並繳納再抗告費新台幣１千元。
中    華    民    國    97    年    6     月    4     日
                            書記官  李垂福


司法院資訊處製作；財團法人民間司法改革基金會備份。
